【裁判字號】    95,交訴,194
【裁判日期】    951208
【裁判案由】    公共危險等
【裁判全文】
臺灣高雄地方法院刑事判決             95年度交訴字第194號
公  訴  人  臺灣高雄地方法院檢察署檢察官
被      告  甲○○
選任辯護人  康進益律師
            王國論律師
上列被告因公共危險等案件，經檢察官提起公訴（95年度調偵字
第804 號），本院判決如下：
    主  文
甲○○無罪。
    理  由
一、公訴意旨略以：被告甲○○於民國95年1 月31日下午2 時20
    分許，駕駛屬動力交通工具之車號VQ-5677 號汽車，沿高雄
    縣美濃鎮○○路（起訴書誤載為高雄市○○路）由北往南行
    駛，行經該路83之13號前，應注意車前狀況，如欲超車，應
    於前車左側保持半公尺以上之間隔，依當時狀況又無不能注
    意之情形，竟未保持足夠間隔，亦未注意車前狀況，撞擊同
    向告訴人丙○○騎乘之NZ2-092 號機車，致告訴人機車往前
    撞擊戊○○騎乘、搭載丁○○之J3B-772 號機車（戊○○、
    丁○○均未告訴），告訴人因而頭部外傷、臉部擦傷。被告
    肇事後，竟未停車處理，反加速逃逸，嗣因路人記下其車號
    告知戊○○報警循線查獲。因認被告涉有刑法第284 條第1
    項前段之過失傷害罪嫌、第185 條之4 之肇事逃逸罪嫌等語
    。
二、本件道路交通事故現場圖（見警卷第8 頁）、道路交通事故
    調查報告表（見警卷第9 至10頁）、被害人丙○○酒精測試
    報告（見警卷第16頁）、行政院衛生署旗山醫院診斷證明書
    （見偵卷第9 頁）、長庚紀念醫院高雄分院診斷證明書、高
    雄縣美濃鎮公所第0950007265號函文（見偵卷第33頁）、高
    雄縣府警察局旗山分局95年4 月24日高縣旗警偵字第095000
    3765號函文暨其所附警員王國華出具之職務報告（見偵卷第
    16頁至第18頁）以及證人即告訴人丙○○、戊○○、丁○○
    於檢察事務官調查時之陳述（見偵卷第7 至第8 頁、第24
    頁、第28頁至第29頁）、證人即告訴人丙○○其於95年4 月
    19日於警詢之筆錄（見偵卷第18頁），均屬被告以外之人於
    審判外之陳述，且不符合刑事訴訟法法第159 條之1 至4 等
    條文之規定，本無證據能力。惟其中證人即告訴人丙○○其
    於95年4 月19日於警詢之筆錄，業於本院審理時，經審判長
    提示並告以要旨，檢察官、被告及其辯護人均表示沒意見（
    本院卷第113 頁），而未於言詞辯論終結前聲明異議，應視
    為已同意作為證據，其餘言詞及書面陳述則經被告及辯護人
    於準備程序時同意作為證據（見本院卷第21頁），再經本院
    審酌上開書面及言詞陳述作成時，並無外力介入，虛偽之可
    能性極低，以之為證據並無不當，依同法第159 條之5 第1
    項、第2 項之規定，均得作為證據。至證人即告訴人丙○○
    於95年2 月7 日於警詢之陳述（見警卷第4 頁至第5 頁）、
    證人戊○○於95年2 月15日於警詢中之陳述（見警卷第6 頁
    至第7 頁），同屬被告以外之人於審判外之陳述，經被告及
    辯護人業於準備程序中爭執證據能力（見本院卷第21頁），
    依同法第159 條第1 項之規定，不得作為證據，應予排除，
    合先敘明。
三、按犯罪事實應依證據認定之，無證據不得認定犯罪事實；不
    能證明被告犯罪者，應諭知無罪之判決，刑事訴訟法第154
    條第2 項、第301 第1 項分別定有明文。又認定犯罪事實所
    憑之證據，雖不以直接證據為限，間接證據亦包括在內，然
    而無論直接或間接證據，其為訴訟上之證明，須達於通常一
    般之人均不致有所懷疑，而得確信其為真實之程度者，始得
    據為有罪之認定，最高法院76年臺上字第4986號判例意旨可
    資參照。又檢察官對於起訴之犯罪事實，應負提出證據及說
    服之實質舉證責任，倘其所提出之證據，不足為被告有罪之
    積極證明，或其指出證明之方法，無從說服法院以形成被告
    有罪之心證，基於無罪推定之原則，自應為被告無罪判決之
    諭知，最高法院92年臺上字第128 號判例亦已明揭其旨。
四、公訴人認被告涉有前揭罪嫌，無非係以上揭事實，業據告訴
    人指述明確，復有證人戊○○、丁○○之證詞可參，並有現
    場照片、車損照片、道路交通事故現場圖及調查報告表、診
    斷證明書附卷可證，為其主要論據。訊據被告固不否有於上
    揭時、地駕駛車號VQ-5677 號汽車經過，惟堅詞否認有何過
    失傷害及肇事逃逸犯行，辯稱：伊駕車在告訴人後方約一個
    電線桿的距離，伊見告訴人要超越行駛在其右前方之機車，
    不慎擦撞到該機車而倒地，伊還看見告訴人倒坐在路上，因
    車禍與伊無關，伊乃開車離開該處等語。經查：
(一)本件告訴人丙○○於於95年1 月31日騎乘NZ2-092 號機車行
    行經高雄縣美濃鎮○○路83之13號前，因遭外力撞擊致其所
    騎乘之機車往前撞擊由戊○○騎乘並搭載丁○○之J3B-77 2
    號機車，告訴人因而人車倒地，並受有頭部外傷、臉部擦傷
    ，而被告於上揭時、地有駕駛車號VQ-567 7號汽車行經該處
    ，見告訴人騎車倒地受傷後，並未停車即駛離等事實，業經
    告訴人於偵查及本院審理時證述明確，核與證人戊○○、丁○○於偵查及本院審理時之證述相符，並有道路交通事故現
    場圖（見警卷第8 頁）、道路交通事故調查報告表（見警卷
    第9 至10頁）、道路交通事故現場及告訴人、戊○○之車損
    照片10張（見警卷第11至13頁）、行政院衛生署旗山醫院診
    斷證明書（見偵卷第9 頁）、長庚紀念醫院高雄分院診斷證
    明書（見偵卷第10頁）、告訴人車損照片照片8 張（偵卷第
    19 至20 頁）等在卷可憑，且為被告所不否認，是上開各情
    ，均堪認定屬實。
(二)告訴人固於偵查中及本院審理時均證稱遭車輛撞擊以致於其
    所騎乘之NZ2-092 號機車往前撞擊到戊○○所騎乘搭載丁○○之J3B-772 號機車（見偵卷第8 頁、第24頁、本院卷第48
    頁至第51頁），而證人戊○○於本院審理時固亦證稱在告訴
    人騎車倒地前有聽到撞擊聲等語（見本院卷第52頁），惟證
    人戊○○於偵查中並未陳述有何聽聞撞擊聲之情，僅證稱：
    我在行駛中告訴人之機車突然倒向我所騎乘之機車，我沒有
    跌倒，我轉頭查看，告訴人已經倒地等語（見本院偵卷第7
    頁、第8 頁），據證人戊○○上揭所述，告訴人係突然倒向
    其所騎乘之機車其才轉頭查看，顯然證人戊○○並未目擊告
    訴人何以突然如此，然證人戊○○於本院審理時卻改證稱：
    「我是聽到撞擊聲音馬上轉頭，當時丙○○還沒有撞上我，
    肇事車輛的後照鏡撞擊到丙○○機車的左把手」等語（見本
    院卷第52頁），核與其前揭證詞顯不相符，且其於本院審理
    時證稱看見撞擊告訴人機車之車輛係銀色等語，亦與被告當
    日所駕車號VQ-5677 號汽車係黑色乙情，出入甚鉅，則證人
    戊○○在偵查中證稱：我當場有看到被告駕車撞到告訴人等
    語（見偵卷第29頁），顯係其個人推測之詞，尚難據以認定
    被告確有撞擊告訴人肇事。
(三)又觀諸證人丁○○之證述，其於本院審理時證稱：「（辯護
    人問：是否看到被告的汽車撞擊丙○○的機車？）我們在前
    面有聽到車輛擦撞的聲音，之後丙○○就撞向我們的機車，
    我就看到一輛汽車經過我們旁邊沒有停下來而離去，…（辯
    護人問：是否看到那輛汽車那個部分撞擊丙○○機車那部位
    ？）沒有。因為我們都是往前看，所以無法看到。（辯護人
    問：當時是否看到肇事的車輛？）我沒有注意到，我當然先
    注意到受傷的人。」等語詳實（見本院卷第54頁），堪認證
    人丁○○確實未親眼目睹有無車輛肇事撞擊告訴人機車之情
    形，然其確於同日接受交互詰問時證稱：「（辯護人問：是
    否看到肇事車輛的車牌、車型、顏色？）我沒有注意到車牌
    、車型很舊是鐵灰色或是墨綠色，時間久了我不是很確定。
    但是我很確定就是被告撞擊到丙○○，因為在事發前前幾個
    紅綠燈，我們在停等紅綠燈塞車時，他要倒車擦撞到我與戊○○共騎乘的機車，被告很不高興，被告就以客家話罵我們
    三字經，我們沒有與被告計較就走了，後來被告就開車跟在
    我們後面，之後就發生此件車禍。」等語（見本院卷第54頁
    ），其上開所述，經核與證人戊○○於本院審理時證述：「
    （審判長問：事發當天有無見過被告本人？是否於當天在肇
    事地點前幾個紅錄燈與被告發生小擦撞？有無言語爭執？）
    時間已久我忘記了。當時我也沒有特別印象。」等語（見本
    院卷第108 頁）有所出入，且被告亦否認有如證人丁○○所
    述在案發地點前幾個紅綠燈處與人發生擦撞之小糾紛，再佐
    以證人丁○○在偵查中未曾陳述在案發之前就與被告有擦撞
    糾紛且明確見過被告等情，則證人丁○○於本院證詞是否有
    記憶上之錯誤並非無疑，且其證稱就是被告撞擊告訴人肇事
    等詞，顯係結合被告亦不否認其於當日確有駕車經過該處之
    情而為其個人主觀之推測，尚不能據此逕為被告不利之認定
    。
(四)又經警員王國華就告訴人之NZ2-092 號機車左車身與被告當
    日所駕駛之車號VQ-5677 號汽車之右前保險桿進行擦撞痕比
    對及照片，並未發現2 車可能之擦撞處，進而無法執行擦刮
    痕及油漆鑑定乙情，有高雄縣府警察局旗山分局95年4 月24
    日高縣旗警偵字第0950003765號函文暨其所附警員王國華出
    具之職務報告在卷可憑（見偵卷第16頁至第18頁，該職務報
    告將比對處誤載為機車「右」車身，此業經證人即警員王國
    華到庭證述而更正明確，見本院審理卷第105 頁），並經證
    人王國華於本院審理時到庭證述明確（見本院卷第105 頁至
    第106 頁），則被告所駕車輛是否即為肇事擦撞告訴人之車
    輛，即非無疑。
(五)再者，證人即告訴人證稱係因外力撞擊其所騎乘之機車，以
    致於其機車再撞擊到騎乘在右前方由戊○○騎乘之機車，而
    佐以證人即告訴人、證人戊○○均證述渠等所騎乘之2 輛機
    車在案發時相距約1 台機車之距離（見本院卷第48頁、第52
    頁），則告訴人如確係遭外力撞擊始撞擊到前方由戊○○騎
    乘之機車，顯然該不明外力之力道應甚為巨大，惟經本院檢
    視告訴人當時所騎乘之NZ2-092 號機車案發後之照片（見警
    卷第12頁、偵卷第19頁至第20頁），均未發現遭嚴重撞擊之
    部位，僅見左側車身有一條已掉漆之擦痕，且證人即曾親自
    檢視比對告訴人之NZ2-092 號機車及被告之車號VQ-5677 號
    汽車之警員王國華於本院審理時亦證稱：告訴人的左側身車
    並無嚴重凹洞或擦撞痕跡等語明確（見本院卷第105 頁），
    據上等情，告訴人所騎乘之機車是否確遭車輛撞擊之外力影
    響才撞擊到前方由戊○○騎乘之機車而倒地受傷，亦有疑義
    。
(六)而本件最不利於被告之證據，不外乎證人戊○○、丁○○於
    本院審理中均證稱告訴人車禍受傷後，有一位駕駛貨車之「
    梁先生」行車在後，並目擊肇事車輛之號碼就是被告所駕駛
    的車號VQ-5677 號汽車，「梁先生」還留下行動電話號碼00
    00000000予丁○○等情（見本院卷第53頁至第56頁），然經
    本院傳訊行動電話門號0000000000之申設人乙○○到庭，證
    人乙○○證述：該門號係以其名義辦理，惟其將該門號交由
    其大嫂阮氏紅詩使用等語（見本院卷第45頁），而當日偕同
    到庭之證人阮氏紅詩則證稱：上開行動電話門號為其使用無
    誤，惟其個人及親人均未曾於95年1 月31日下午2 時20分左
    右行車經過高雄縣美濃鎮○○路段，且其先生姓林，也沒有
    人撥打上開行動電話門號予其確認有無目擊本件車禍等語詳
    實（見本院卷第47頁），本案既無法依證人戊○○、丁○○
    之證述找到渠等所陳述確實目睹被告駕車撞擊告訴人肇事之
    「梁先生」到庭證述事發經過，則證人戊○○、丁○○證稱
    「梁先生」有看到就是被告撞擊告訴人而肇事等語，即屬傳
    聞證據，並不可採為被告有罪之不利證據。況且，如確有「
    梁先生」於案發當時行車在告訴人機車及被告車輛之後方，
    在本案尚有諸多疑點而無法逕就被告為不利之認定之情況下
    ，亦無法排除「梁先生」在後方之行車方位因目視角度問題
    無法完全看清楚整個肇事經過，該名「梁先生」僅以被告車
    輛行經該處而告訴人受傷倒地等情，即率予推認被告就是肇
    事者之可能。
(七)綜上所述，告訴人雖指述其有遭外力撞擊而倒地受傷，惟其
    本身並未見係何車輛所致，而本案證人戊○○、丁○○對於
    告訴人如何行車倒地受傷之過程以及是何車輛肇事之情形，
    歷次證詞均有不盡相符之處，而被告如確屬肇事之人而欲逃
    避刑責，亦無須自始即坦然承認確有駕車經過該處，則本件
    依卷存證據及交互詰問之結果，既無從確認被告案發當時所
    駕駛車號VQ-5677 號汽車即為本件車禍事故之肇事車輛，且
    本件復有上開疑點存在而尚可對被告為有利之認定，自無從
    逕認被告涉有本件過失傷害或肇事逃逸之犯行。
五、本件公訴人認被告涉嫌前揭犯行所憑之證據，尚未達於通常
    一般之人均不致有所懷疑，而得確信為真實之程度，依刑事
    訴訟制度「倘有懷疑，即從被告有利之解釋」、「被告應被
    推定為無罪」之原則，即難遽為被告不利之認定。此外，本
    院復查無其他積極證據，足資認定被告有何過失傷害及肇事
    逃逸犯行，自屬不能證明被告犯罪，依首開說明，自應為被
    告無罪之諭知，以昭審慎。
據上論斷，應依刑事訴訟法第301 條第1 項前，判決如主文。
本案經檢察官己○○到庭執行職務。
中    華    民    國    95    年    12    月    8     日
                  刑事第十二庭  審判長法  官  施柏宏
                                      法  官  洪能超
                                      法  官  林書慧
以上正本證明與原本無異。
如不服本判決，應於判決送達後10日內，向本院提出上訴狀。
中    華    民    國    95    年    12    月    8     日
                                      書記官  鍾錦祥


司法院資訊處製作；財團法人民間司法改革基金會備份。
